臺灣板橋地方法院刑事判決　　　　　　　94年度交訴字第81號
公　訴　人　臺灣板橋地方法院檢察署檢察官
被　　　告　乙○○
選任辯護人　粘舜權律師
上列被告因過失致死案件，經檢察官提起公訴（93年度偵字第17
495 號、第19783 號），本院判決如下：
    主  文
乙○○從事業務之人，因業務上之過失致人於死，累犯，處有期
徒刑壹年。
    事  實
一、乙○○前因過失傷害案件，經本院於民國89年11月28日以89
    年度交易字第474 號判處有期徒刑2 月，再經臺灣高等法院
    於90年2 月15日以90年度交上易字第68號判決駁回上訴確定
    ，嗣於90年5 月16日繳納易科罰金執行完畢。
二、乙○○考領有職業小型車之駕駛執照，平日以駕駛營業小客
    車載客為業，為從事駕駛業務之人。其於民國93年10月1 日
    下午6 時許，駕駛車牌號碼586-MY號營業小客車出外營業，
    其後並沿臺北縣板橋市○○路○ 段往臺北縣新莊市之方向行
    駛。嗣於同日晚上8 時30分許，其駕車行經臺北縣板橋市○
    ○路○ 段206 號前時，原應注意汽車行駛時，駕駛人應注意
    兩車併行之間隔，並隨時採取必要之安全措施，而當時天氣
    晴朗，雖屬夜間但有照明，視距良好，且道路乾燥，無任何
    缺陷與障礙，並無不能注意之情事。詎乙○○竟疏於注意兩
    車併行之間隔，適有陳慶鐘於同一時間騎乘車牌號碼SFL-89
    6 號輕型機車於其所駕營業小客車左側同向行駛，乙○○所
    駕營業小客車左側照後鏡遂擦撞陳慶鐘所騎機車右側，致陳
    慶鐘人車倒地，受有頭部外傷、顱內出血（右側硬腦膜下出
    血）等傷害，經送中英醫院（設臺北縣板橋市○○路○ 段19
    6 號）治療後，仍因上開傷害引發呼吸性衰竭，延至同年月
    14日凌晨零時許不治死亡。又乙○○於肇事後，立即將陳慶
    鐘送醫，並託路人報警，且留在案發現場，對於未發覺之犯
    罪，主動向前往處理之警員告知其係駕車肇事者，進而接受
    本院裁判。
三、案經臺北縣政府警察局海山分局報告臺灣板橋地方法院檢察
    署檢察官偵查起訴。
    理  由
壹、證據能力部分：
    按「被告以外之人於審判外之言詞或書面陳述，除法律有規
    定者外，不得作為證據」，刑事訴訟法第159 條第1 項定有
    明文，此即學理上所稱「傳聞證據排除法則」。依上開法律
    規定，傳聞證據原則上固無證據能力，但如法律別有規定者
    ，即例外認有證據能力。又被告以外之人於審判外之陳述，
    雖不符同法第159 條之1 至第159 條之4 之規定，但經當事
    人於審判程序同意作為證據，法院審酌該言詞陳述或書面陳
    述作成時之情況，認為適當者，亦得為證據，此則據同法第
    159 條之5 第1 項規定甚明。鑒於採用傳聞證據排除法則之
    重要理由之一，係因傳聞證據未經當事人之反詰問予以覈實
    ，若當事人願放棄對原供述人之反對詰問時，原則上即可承
    認該傳聞證據之證據能力，而揆諸我國刑事訴訟法第159 條
    之5 之立法理由，除參照前述傳聞證據排除法則之基本法理
    外，亦參考日本刑事訴訟法第326 條之立法例，查日本刑事
    審判實務之運作，有關檢察官及被告均同意作為證據之傳聞
    書面材料或陳述，可直接援引該國刑事訴訟法第326 條作為
    傳聞例外之法律依據，僅在檢察官與被告不同意之情況下，
    乃須根據其他傳聞例外規定俾以斟酌該等書面材料或陳述是
    否具有證據能力，在當事人間無爭執之案件中，傳聞證據基
    本上均可依據前引規定提出於法院使用。職是之故，我國刑
    事訴訟法第159 條之5 之適用應可作同上之解釋。經查，本
    件判決後開所示之被告乙○○以外之人於審判外之陳述（包
    括書面陳述），固均屬傳聞證據，惟公訴檢察官、被告及其
    辯護人就前揭審判外陳述之證據能力，於本院審判期日中均
    表示同意上開證據資料有證據能力，本院審酌上開證據資料
    製作時之情況，尚查無違法不當及證明力明顯過低之瑕疵，
    亦認為以之作為證據應屬適當，故揆諸前開法律規定與說明
    ，爰逕依刑事訴訟法第159 條之5 第1 項規定，認前揭證據
    資料均例外有證據能力。
貳、實體部分：
  一、訊據被告乙○○對於其係營業小客車駕駛人，為從事駕駛
      業務之人，而於前揭時、地，其駕駛上開營業小客車與被
      害人陳慶鐘所騎上開機車發生擦撞，嗣被害人人車倒地，
      受有前揭傷害，經送醫治療後仍不治死亡之事實，固均坦
      承不諱，惟矢口否認有何業務過失致死犯行，辯稱：被害
      人有喝酒，也未戴安全帽，他所騎機車一直晃來晃去，我
      為了閃躲他的機車，就一直往右靠，因為當時路上車子很
      多，我無法再一直往右靠，所以我的車子的左側照後鏡才
      會被被害人的機車右邊照後鏡卡到，他才會因此跌倒，我
      不認為我有疏失云云。經查：
    (一)被告於前揭時、地駕駛營業小客車與被害人所騎機車發生
      擦撞之事實，除經被告於警詢、偵查及本院審理時坦承不
      諱外，並有臺北縣政府警察局海山分局所製作之道路交通
      事故調查報告表、道路交通事故調查報告表(一)、(二)各1 份
      、車禍現場暨車損照片共18幀在卷可稽（偵查卷第10至12
      頁）；而被害人因此車禍受傷不治死亡之事實，亦經被害
      人家屬甲○○於警詢中指述明確（參見偵查卷第5 頁），
      復有中英醫院於93年10月14日出具之診斷證明書1 紙附卷
      為佐（參見偵查卷第8 頁），並經臺灣板橋地方法院檢察
      署檢察官督同法醫師相驗明確，且製有相驗屍體證明書、
      驗斷書、勘驗筆錄各1 份及拍攝相驗照片15幀在卷足憑，
      均堪認屬真實。
    (二)按「汽車行駛時，駕駛人應注意車前狀況及兩車併行之間
      隔，並隨時採取必要之安全措施」，道路交通安全規則第
      94條第3 項定有明文。被告既考領有職業小型車駕駛執照
      ，對於上開交通規則自無不知之理。被告固以前揭情詞置
      辯，惟查：
      1.被害人於事故發生後旋即送醫治療，經醫院抽血檢驗其
        血液中酒精濃度含量為28mg/dl （換算呼氣酒精濃度為
        每公升0.14毫克），此有中英醫院檢驗結果報告單1 紙
        附卷可稽（參見偵查卷第9 頁），尚在正常值之範圍內
        ，應不致引發任何飲酒後之中毒症狀。故或可認定被害
        人固有飲酒後騎乘機車之事實，但理論上對其騎乘機車
        應無多少影響，自難遽認被害人確有被告所言騎車晃來
        晃去之情形。
      2.其次，參諸前揭道路交通事故調查報告表所繪製之本件
        事故現場圖，當時被害人所騎機車刮地之起始位置應在
        第三車道中間，嗣因機車倒地，始往第三車道左前方一
        路刮地，迨機車刮地停止後，其停止位置仍位在第三車
        道內；然而被告所駕駛之營業小客車則位在第三與第四
        車道之間，並非正常駕駛在車道內。因此初步以觀，被
        害人之機車既正常行駛於第三車道內，被告所駕營業小
        客車則跨越在第三與第四車道間，衡情自係被告所駕營
        業小客車欲靠往第三車道，始與正常行駛於該車道內之
        被害人所騎機車發生擦撞為是。另再參以被害人所騎機
        車係往第三車道左前方一路刮地，然倘如被告所辯，係
        被害人一直往右靠近而擦撞，理論上被害人所騎機車因
        往右作用力之結果，機車倒地後應會往第三車道較偏右
        前方之方向一路刮地，又何以反會朝第三車道之左前方
        之方向刮地，被告所辯顯然悖於常理。且正因為被害人
        所騎機車係往第三車道左前方刮地，益徵確係被告駕車
        自右擦撞到被害人所騎機車右側後，被害人機車右側始
        受力倒地而往左前方刮地。是以，被告辯稱係被害人騎
        車向右擦撞其所駕營業小客車云云，自無足取。
      3.又依前揭道路交通事故調查報告(一)所載，案發當時天氣
        晴朗，雖屬夜間但有照明，視距良好，且道路乾燥，無
        任何缺陷與障礙，並無不能注意之情事，被告如能依規
        定保持兩車併行間隔，當可避免本件車禍之發生，惟被
        告竟仍駕車擦撞被害人所騎機車，其有疏未注意保持兩
        車併行間隔之過失行為，當甚明顯。嗣本件車禍經送臺
        灣省臺北縣區車輛行車事故鑑定委員會鑑定及送臺灣省
        車輛行車事故覆議鑑定委員會覆議結果，同認被告未保
        持行車安全間隔為本件肇事原因，被害人則無肇事因素
        ，此有臺灣省臺北縣區車輛行車事故鑑定委員會北縣鑑
        字第931791號鑑定意見書、臺灣省車輛行車事故覆議鑑
        定委員會94年10月12日府覆議字第0940100664號函各1
        份附卷為佐（參見偵查卷第109 、110 頁、本院卷第40
        頁），亦可資參照。至上開鑑定意見固認被告係駕車跨
        越兩車道超越時，未保持行車安全間隔（參照道路交通
        安全規則第101 條第5 款），然本件固可認定被告駕車
        未保持兩車併行間隔，但並無證據證明本件車禍係被告
        所駕營業小客車係欲超越被害人所騎機車時所致，自難
        認定被告未保持安全間隔係在其超車時。準此，被告就
        本件車禍之發生確有過失行為，且其過失行為確使被害
        人因而死亡，被告之過失行為與被害人之死亡結果間，
        應具有相當因果關係甚明。
      4.再者，被害人騎乘機車當時應有戴安全帽，並非未戴安
        全帽，蓋案發現場確有被害人所遺留之安全帽1 頂，此
        有臺北縣政府警察局海山分局94年4 月11日北縣警海刑
        字第0940009904號函1 份附卷為佐（參見偵查卷第70頁
        ），並有前揭案發現場照片在卷可參，是被告辯稱被害
        人未戴安全帽云云，亦無足取。至依上開書函所載，被
        害人固係無照駕駛，然無駕駛執照並非代表被害人即無
        騎乘機車之合適能力，故其雖無照騎乘機車，但尚難單
        執此點即認定被害人就本件車禍之發生亦同有疏失，自
        不待言。
    (三)辯護人固為被告辯稱：被害人係在案發道路第三車道騎乘
      機車，該車道係禁行機車；又因被害人家屬放棄對被告之
      急救，惟倘予急救，根據醫師說法有六成以上機會不至於
      死亡，故此部分應有因果關係中斷云云。經查：
      1.觀諸前揭道路交通事故調查報告表所繪製之本件事故現
        場圖及前揭案發現場照片，可知禁行機車之車道係在第
        一與第二車道（此觀諸偵查卷第17頁上方之照片所示，
        更屬明確），被害人騎乘機車之第三車道並無禁行機車
        之任何標示。是辯護人認被害人騎乘機車之第三車道乃
        係禁行機車之車道，自有誤會。
      2.被害人於93年10月1 日發生車禍後，雖延至同年月14日
        始不治死亡，業如前述，然依檢察官會同法醫師相驗結
        果，被害人確因本件車禍受有右側硬腦膜下出血之致死
        創傷，始進一步導致呼吸性衰竭而不治死亡，此有前揭
        相驗屍體證明書及驗斷書在卷為憑。又被害人家屬甲○
        ○、陳旻彬固於偵查中大致陳稱：醫師說被害人雖以藥
        物治療，但情形不樂觀，惟若開刀治療，有六成存活率
        ，但會成為植物人，故家屬選擇繼續以藥物治療而未開
        刀等語（參見相字卷第53頁背面、第54頁正面），然此
        僅係上開被害人家屬轉述醫師之說法，而非醫院或醫師
        直接、正式之說詞，則實情是否確屬如此，已不無疑問
        ；況縱認其等所陳有關醫師之說法係屬為真，然此存活
        率亦僅係持該說法之某醫師之單方面推估，要難遽認被
        害人經開刀治療後，必保證有六成之存活率，且即便認
        被害人經開刀治療後，尚有所謂六成之存活率，然此機
        率尚非至高，顯不當然可使被害人免於死亡（蓋仍有四
        成之失敗率），其存活與否仍屬未定之秋。從而在此種
        情況下，如被害人家屬拒絕冒險，而保守選擇繼續以藥
        物治療之方式，不選擇開刀治療之方式，因仍有對被害
        人持續進行治療（即便是藥物治療），尚難認被害人家
        屬所為決定有何不當，且因開刀治療之方式業如上所述
        ，在通常之情形下，並不當然可使被害人免於死亡，自
        難謂被害人家屬選擇繼續藥物治療，即屬介入本件因果
        關係之行為，而成為被害人死亡結果之獨立原因，被告
        之過失行為即與該死亡結果之因果關係中斷，其理甚屬
        灼然。否則如依辯護人所辯，被告無須就被害人之死亡
        結果擔負責任，則被害人之死亡結果豈非要由被害人家
        屬或治療之醫師負責，其結論當非事理之平。故辯護人
        執因果關係中斷乙節為辯，誠無足取。
    (四)綜上所述，被告駕駛上開營業小客車，確有前揭過失行為
      ，並致被害人死亡，被告及其辯護人所辯各節均無足取，
      是本件事證已臻明確，被告之犯行應堪認定。
  二、查被告平日以駕駛前揭營業小客車載客為業，為從事駕駛
      業務之人，竟疏於注意兩車併行之間隔，猶仍擦撞被害人
      所騎機車，致被害人因而不治死亡，核被告所為，係犯刑
      法第276 條第2 項之業務過失致死罪。被告前因過失傷害
      案件，經本院於89年11月28日以89年度交易字第474 號判
      處有期徒刑2 月，再經臺灣高等法院於90年2 月15日以90
      年度交上易字第68號判決駁回上訴確定，嗣於90年5 月16
      日繳納易科罰金執行完畢，此有臺灣高等法院被告前案紀
      錄表1 份在卷可按，其受有期徒刑執行完畢，於5 年以內
      再犯本件最重本刑為有期徒刑以上之罪，為累犯，應依刑
      法第47條之規定，加重其刑。又被告於案發後，立即將被
      害人送醫，且託路人報警處理，其並留在案發現場，對於
      未發覺之犯罪，主動向前來處理之警員告知其係駕車肇事
      者，進而接受本院裁判，此經被告於警詢中供明在卷，並
      有道路交通事故肇事人自首情形紀錄表1 份在卷可稽（參
      見偵查卷第16頁），是被告核已自首，復依刑法第62條前
      段規定，減輕其刑，且依刑法第71條第1 項規定，先加而
      後減。
  三、本院審酌被告駕駛營業小客車載客為業，本應於駕駛時為
      高度之注意義務，其竟疏未保持兩車併行間隔，擦撞被害
      人所騎機車，致被害人不幸死亡，進而使被害人家屬承受
      喪失親人之苦痛，自有嚴重不該，然被告於犯後竟仍矢口
      否認犯行，飾詞圖卸其責，且迄今猶未與被害人家屬達成
      和解或對之有所賠償，被告所為自應受有相當程度之刑事
      非難等一切情狀，酌情量處如主文所示之刑，以資懲儆。
據上論斷，應依刑事訴訟法第299 條第1 項前段，刑法第276 條
第2 項、第47條、第62條前段，罰金罰鍰提高標準條例第1 條前
段，判決如主文。
本案經檢察官黃仙宜到庭執行職務。
中　　華　　民　　國　　94　　年　　12　　月　　29　　日
                  交通法庭      審判長法  官  戴嘉清
                                      法  官  林晏鵬
                                      法  官  陳信旗
以上為正本證明與原本無異。
如不服本判決，應於送達後10日內向本院提出上訴狀。
　　　　　　　　　　　　　　　　　　　書記官　陳昭綾
中　　華　　民　　國　　94　　年　　12　　月　　30　　日
附錄本案論罪科刑法條全文：
刑法第276條
    因過失致人於死者，處2 年以下有期徒刑、拘役或2 千元以
    下罰金。
    從事業務之人，因業務上之過失犯前項之罪者，處5 年以下
    有期徒刑或拘役，得併科3千元以下罰金。
